臺灣嘉義地方法院刑事判決　　　　　　　　　　　　　　九十一年度易字第二五號
　　公　訴　人　臺灣嘉義地方法院檢察署檢察官
　　被　　　告　丙○○
右列被告因竊盜等案件，經檢察官提起公訴（九十年度偵字第七一六六號），本院判
決如左：
    主  文
丙○○連續竊盜，累犯，處有期徒刑玖月。又共同行使變造之國民身分證、汽車駕駛
執照、機車駕駛執照，足以生損害於公眾及他人，累犯，處有期徒刑肆月，扣案變造
之國民身分證、汽車駕駛執照、機車駕駛執照上黏貼之丙○○照片各壹張均沒收。應
執行有期徒刑壹年，扣案變造之國民身分證、汽車駕駛執照、機車駕駛執照上黏貼之
丙○○照片各壹張均沒收。
    事  實
一、丙○○有多項犯罪前科，素行不良，曾因違反麻醉藥品管理條例案件，經臺灣高
    等法院臺南分院於民國八十六年九月九日以八十六年度上易字第一九二六號判決
    處有期徒刑五月確定，於八十九年四月二日執行完畢；另因竊盜及違反電信法案
    件，經本院於八十七年十一月十一日以八十六年度訴字第八五四號判決竊盜部分
    處有期徒刑一年六月，違反電信法部分處有期徒刑三月，應執行有期徒刑一年七
    月，於八十七年十二月四日確定，於八十九年九月二十六日假釋，於九十年九月
    二十一日假釋期滿，惟嗣經撤銷假釋，殘刑尚未執行完畢。仍不知悔改，竟基於
    意圖為自己不法所有之概括犯意，連續於附表編號一、二所示時地竊取附表所示
    之人之財物得手（毀損部分均未據告訴），旋於編號二所示時地為警查獲。丙○○並另行起意，與綽號「阿明」真實姓名年籍不詳之成年男子基於犯意聯絡，於
    九十年九月初某日，在嘉義市火車站前嘉年華大樓，以新臺幣（下同）五萬元之
    代價，由丙○○提供自己之照片三張（公訴意旨誤為並提供年籍資料）予「阿明
    」，再由「阿明」將甲○○（公訴意旨誤為並無此人）遺失之國民身分證、汽車
    駕駛執照、機車駕駛執照原黏貼之甲○○本人照片除去，改貼丙○○之照片，接
    續（公訴意旨誤為連續）變造上開證件，足以生損害於甲○○與戶政機關對於戶
    籍管理之正確性及公路監理機關對於駕駛執照監理之正確性。丙○○於竊盜被查
    獲後當日，為掩飾其身分，竟在嘉義市警察局第二分局後湖派出所內（公訴意旨
    誤為附表編號二之地點），於警員乙○○詢問時，行使前開證件，冒稱其為甲○○本人，然為乙○○識破，乃扣得上開變造之證件。
二、案經嘉義市（公訴意旨誤為嘉義縣）警察局第二分局報告臺灣嘉義地方法院檢察
    署檢察官偵查起訴。
    理  由
一、訊據被告丙○○對於附表編號二之犯罪事實及與「阿明」共同變造前開證件行使
    之犯罪事實坦承不諱，然矢口否認有何附表編號一之竊盜犯行，辯稱：被害人己○○失竊部分是警察要我承認的云云。惟查：右揭犯罪事實，業據被告於警訊中
    坦承不諱（警卷第二頁正、反面），核與被害人己○○、丁○○、甲○○先後於
    警訊及本院之指述與證人乙○○於本院之證述相符（警卷第六、七頁，本院卷第
    三一、四九頁），而被告於九十年十一月二日下午四時十五分至五時應警訊時所
    錄製之錄音帶經本院當庭勘驗，除漏載「公事包裡面沒有七千元現金」一語外，
    其餘內容均與警訊筆錄一致（本院卷第三三頁），本院復查無報告機關員警有何
    違法取供情事，被告於警訊中所為不利於己之自白自堪採信，此外並有扣押筆錄
    、扣押物品目錄表、變造之國民身分證、汽車駕駛執照、機車駕駛執照、被害報
    告單、贓物認領保管單、公事包照片、被害人甲○○之戶役政連結作業系統資料
    二紙、汽車駕駛人資料一紙、機車駕駛人資料一紙在卷可稽（警卷第八至十五、
    十七、十八頁，偵查卷第十三頁，本院卷第十、二十、三八、三九頁）。又被告
    變造被害人甲○○之國民身分證、汽車駕駛執照、機車駕駛執照並持以行使，就
    被害人甲○○、戶政機關、公路監理機關如何確認國民與汽、機車駕駛人身分，
    已造成紊亂，自足生損害於被害人甲○○與戶政機關對於戶籍管理之正確性及公
    路監理機關對於駕駛執照監理之正確性，亦無疑問。是被告所辯，無非卸責之詞
    ，事證明確，其犯行堪以認定。
二、被告意圖為自己不法之所有，先後徒手竊取被害人己○○、丁○○之財物，核其
    所為，均係犯刑法第三百二十條第一項之竊盜罪。被告提供照片予「阿明」變造
    被害人甲○○之國民身分證、汽車駕照、機車駕照，足生損害於被害人甲○○與
    戶政機關對於戶籍管理之正確性及公路監理機關對於駕駛執照監理之正確性，並
    持以行使，核其所為，係犯刑法第二百十六條、第二百十二條之行使變造特種文
    書罪。按文書為表現足以證明法律上之權利義務或事實，或足以產生法律上權利
    義務關係或事實之意思表示，刑法第二百十二條所謂「偽造」，係指無制作權人
    ，冒用他人名義而制作不實文書而言，至所謂「變造」，則指無制作權者，就他
    人所制作之真正文書，加以改造而變更其內容之謂，公訴意旨疏未查明被害人甲○○究竟有無此人，誤以被告係虛構「甲○○」年籍，偽造前開證件並持以行使
    ，而認被告構成行使偽造特種文書罪，自有未洽，惟起訴法條與本院審理結果所
    適用之法條項款並未變更，尚無庸變更法條。該「阿明」者於變造上開證件後，
    既將證件交付被告，則對被告持以行使之事實顯有預見，且並不違背其本意，是
    被告與「阿明」就上揭行使變造特種文書犯行，有犯意之聯絡及行為之分擔，皆
    為共同正犯。被告變造上開證件後，復持以行使，其變造之低度行為為行使之高
    度行為吸收，應僅論以行使變造特種文書罪。被告先後二次竊盜行為，時間緊接
    、犯罪構成要件相同，顯係基於概括犯意為之，應依刑法第五十六條連續犯規定
    論以一罪，並加重其刑；至被告行使變造特種文書之行為，被害法益與被害人皆
    相同，且其既同時交付三張照片予「阿明」變造，為警查獲後復同時行使該等證
  件，顯係利用同一犯罪機會接續為之，為接續犯，僅成立實質上一罪，公訴意旨
    認換貼照片部分係連續犯，亦屬誤會。被告所犯連續竊盜罪、行使變造特種文書
    罪，犯意各別，行為不同，罪名互異，應分論併罰。查被告有多項犯罪前科，曾
    因違反麻醉藥品管理條例案件，經臺灣高等法院臺南分院於八十六年九月九日以
    八十六年度上易字第一九二六號判決處有期徒刑五月確定，於八十九年四月二日
    執行完畢；另因竊盜及違反電信法案件，經本院於八十七年十一月十一日以八十
    六年度訴字第八五四號判決竊盜部分處有期徒刑一年六月，違反電信法部分處有
    期徒刑三月，應執行有期徒刑一年七月，於八十七年十二月四日確定，於八十九
    年九月二十六日假釋，於九十年九月二十一日假釋期滿，惟嗣經撤銷假釋，殘刑
    尚未執行完畢，此有臺灣嘉義地方法院檢察署刑案資料查註紀錄表可按（本院卷
    第五九、六十、六二頁），其受臺灣高等法院臺南分院八十六年度上易字第一九
    二六號判決所處有期徒刑之執行完畢，五年內再犯有期徒刑以上之罪，為累犯，
    應依刑法第四十七條規定遞加重其刑。爰審酌被告素行不佳，所犯已侵害他人財
    產法益及國民對於文書真正之信賴，破壞汽車玻璃竊盜之手法情節非輕，犯後未
    能全部坦認犯行，猶飾詞辯解，難認已具體悔過及其他一切情狀，分別量處如主
    文所示之刑，並定其應執行刑，以資儆懲。扣案變造之三枚證件上所黏貼照片，
    乃被告所有，且為供犯行使變造特種文書罪所用之物，均應依刑法第三十八條第
    一項第二款規定宣告沒收。
三、公訴意旨另以：被告丙○○於八十九年十月十五日下午四時許，在嘉義縣民雄鄉
    三興村陳厝寮十九之一號前，徒手竊取被害人黃美月所有之ＬＲＰ—３７６號重
    型機車車牌一面，因認被告就此部分亦涉有刑法第三百二十條第一項之竊盜罪嫌
    。本件公訴人認被告涉有該件竊盜犯行，係以被害人之配偶陳宗富於警訊中之證
    述、被告於內勤檢察官偵查中坦承不諱之自白及查獲之車牌為其所憑之論據，訊
    據被告堅決否認有何竊盜之犯罪事實，辯稱：車牌是於九十年九月底在中正大學
    校門口對面草坪撿到的等語。按犯罪事實應依證據認定之，無證據不得推定其犯
    罪事實，刑事訴訟法第一百五十四條定有明文。經查：檢察官於九十年十一月三
    日之訊問筆錄雖記載「檢察官問：警訊所述實在？被告答：我只作一、二案（經
    本院對照報告機關之刑事案件報告書附表，係指竊取ＬＲＰ—３７６號車牌及被
    害人己○○之財物），第三案（指竊取被害人丁○○之財物）我沒有作。」（偵
    查卷第十五頁），然經本院勘驗錄音帶後發見，被告之供述實際上為「我只作第
    一條，第二條沒有作，那塊車牌是撿到的，第三案我沒有作，是警方要我吸收的
    。」（本院卷第三四頁），兩者並不相符，是被告之自白依刑事訴訟法第一百條
    之一第二項規定，應以錄音帶顯現之內容為憑，不得以記載疏漏失義之訊問筆錄
    內容作為書證，認為被告業已坦認竊取車牌。其次，證人陳宗富對於車牌失竊過
    程均未目擊，有警訊筆錄可參（警卷第五頁），尚難以其證述認為車牌係被告所
    竊取，更不得僅以被告持有車牌一節，遽認係竊取得來。綜上所述，公訴人所舉
    之證據既不足以證明被告上開竊盜犯行，此外本院復查無其他證據證明被告確有
    公訴人所指之上開竊盜犯行，此部分犯罪應屬不能證明，惟公訴意旨既認此部分
    與前揭論罪科刑之竊盜罪間有連續犯之裁判上一罪之關係，爰不另為無罪之諭知
    。至被告是否涉有刑法第三百三十七條之侵占遺失物罪，因其與竊盜之基本事實
    不相同，本院無從變更法條予以審理，此部分應由檢察官另行偵辦，始屬適法。
三、臺灣嘉義地方法院檢察署九十一年度偵字第一七四七號案件檢察官移送併辦意旨
    略為：被告丙○○基於意圖為自己不法所有之概括犯意，先於九十年六月十五日
    下午四時許，在嘉義市○○○路三十八號前，竊取被害人許玉篇之證件，又於九
    十年十月一日下午五時三十分許，在嘉義縣民雄鄉○○村○○○路二十二號前，
    竊取被害人蕭榮信之現金、手機、存摺、身分證等財物，並將竊得之手機配置自
    己之電話門號使用，再假冒被害人許玉篇名義，將竊得之手機販賣予被害人蔡建
    東，並在中古機販售切結書上偽造被害人許玉篇之簽名、指印，因認該案與被告
    所犯前開竊盜案件有連續犯之裁判上一罪關係，請求併案審理。本院訊據被告固
    坦認偽造被害人許玉篇之簽名、指印，並書立前開切結書販賣手機七支，然堅決
    否認有何竊盜犯行，辯稱：未竊取被害人許玉篇、蕭榮信之財物，被害人許玉篇
    之年籍資料是「阿明」提供的，而手機是向朋友戊○○購買，尚未付錢等語。經
    查：被害人許玉篇、蕭榮信於警訊中均未能確認其等財物係何人竊取，自不能逕
    因被告知悉被害人許玉篇年籍，並冒用其名義販賣被害人蕭榮信之手機，即認被
    告竊取該二被害人財物，本院復查無積極證據足認被告有何竊盜犯行，是此部分
    與本案論罪科刑部分自無連續犯之裁判上一罪關係，本院認為尚無從擴張審理範
    圍，而一併加以裁判之餘地，從而移送併辦部分宜退由檢察官繼續偵查，附此敘
    明。
據上論斷，應依刑事訴訟法第二百九十九條第一項前段，刑法第二十八條、第五十六
條、第三百二十條第一項、第二百十六條、第二百十二條、第四十七條、第五十一條
第五款、第三十八條第一項第二款，罰金罰鍰提高標準條例第一條前段，判決如主文
。
本案經檢察官陳美君到庭執行職務。
中      華      民      國    九十一    年      七      月      十      日
                                      臺灣嘉義地方法院刑事第一庭
                                          審判長法  官  許  進  國
                                                法  官  李  麗  萍
                                                法  官  廖  政  勝
右正本證明與原本無異。
如不服本判決，應於判決送達後十日內向本院提出上訴狀( 應附繕本 )。
中      華      民      國    九十一    年      七      月      十      日
書記官  陳  湘  蓉
附錄本案論罪科刑法條全文：
刑法第二百十二條
偽造、變造護照、旅券、免許證、特許證及關於品行、能力服務或其他相類之證書、
介紹書，足以生損害於公眾或他人者，處一年以下有期徒刑、拘役或三百元以下罰金
。
刑法第二百十六條
行使第二百十條至第二百十五條之文書者，依偽造、變造文書或登載不實事項或使登
載不實事項之規定處斷。
刑法第三百二十條第一項
意圖為自己或第三人不法之所有，而竊取他人之動產者，為竊盜罪，處五年以下有期
徒刑、拘役或五百元以下罰金。
附表
┌──┬────┬─────┬─────┬────┬──────────┐
│編號│時    間│地      點│方      法│被 害 人│   財  物  內  容   │
├──┼────┼─────┼─────┼────┼──────────┤
│ 一 │九十年十│嘉義市東區│徒手破壞三│己 ○ ○│己○○所有公事包一只│
│    │月三十一│忠孝路四一│Ｋ─六六三│        │、嚴景惠國民身分證一│
│    │日上午十│九號前    │三號小客車│        │枚（已丟棄）。      │
│    │一時許  │          │車窗竊取之│        │                    │
├──┼────┼─────┼─────┼────┼──────────┤
│ 二 │九十年十│嘉義市東區│徒手破壞Ｑ│丁 ○ ○│手提袋一個、外套二件│
│    │一月二日│忠孝路與義│Ｍ─九七九│        │。                  │
│    │上午十一│教街口    │一號小客車│        │                    │
│    │時十分許│          │車窗竊取之│        │                    │
└──┴────┴─────┴─────┴────┴──────────┘
